【裁判字號】    99,易,249
【裁判日期】    991130
【裁判案由】    毀損等
【裁判全文】
臺灣花蓮地方法院刑事判決               99年度易字第249號
公  訴  人  臺灣花蓮地方法院檢察署檢察官
被      告  楊立瑋
上列被告因毀損等案件，經檢察官提起公訴（99年度偵字第1886
號、第1928號）及移送併辦（99年度偵字第4230號），本院判決
如下：
    主  文
楊立暐犯毀損他人物品罪，累犯，處拘役肆拾日，如易科罰金，
以新臺幣壹仟元折算壹日；又犯侵入住宅罪，累犯，處拘役貳拾
日，如易科罰金，以新臺幣壹仟元折算壹日。應執行拘役伍拾日
，如易科罰金，以新臺幣壹仟元折算壹日。
    事  實
一、楊立瑋前曾於民國95年間因違反槍砲彈藥刀械管制條例案件
    ，經臺灣高等法院判處有期徒刑1年確定，於96年6月6 日縮
    刑期滿執行完畢。竟未知悔改，與鄭怡旻係男女朋友，因有
    感情、債務糾紛而於99年3月15 日凌晨發生爭執。詎楊立瑋
    因心有不甘，於同日凌晨3時20 分許，至花蓮縣花蓮市○○
    街30巷6之10 號鄭怡旻與其父鄭太平共同居住處，欲找鄭怡
    旻理論，惟該為鄭太平所管領之住處大門深鎖且鄭怡旻遲未
    出面。楊立瑋竟基於毀損之犯意，以腳踢鄭太平所有之上開
    住處鋁製大門，致該鋁門及其內之紗窗毀損不堪使用。嗣楊
    立瑋於同日上午9時45 分許，仍氣憤難平，再次前往上開處
    所，並基於仍侵入鄭太平前揭住處之犯意，在未得鄭太平許
    可下無故侵入上揭鄭太平所居住屋內，並逕自前往二樓尋找
    鄭怡旻，迨又見該房門上鎖，乃承前毀損之犯意，接續以腳
    踹踢房門，致該亦屬鄭太平所管領之房門破損而不堪使用。
二、案經鄭太平訴由花蓮縣警察局花蓮分局報告臺灣花蓮地方法
    院檢察署檢察官偵查起訴。
    理  由
壹、證據能力部分：按被告以外之人於審判外之言詞或書面陳述
    ，除法律有規定者外，不得作為證據。又被告以外之人於審
    判外之陳述，經當事人於審判程序同意作為證據，法院審酌
    該言詞陳述或書面陳述作成時之情況，認為適當者，亦得為
    證據。當事人、代理人或辯護人於法院調查證據時，知有第
    159條第1項不得為證據之情形，而未於言詞辯論終結前聲明
    異議者，視為有前項之同意，刑事訴訟法第159條第1項、第
    159條之5分別定有明文。查本案檢察官、被告對於本院所引
    用下列證人於審判外陳述之證據能力，於本院準備程序中表
    示均無意見，迄於本案言詞辯論終結前亦未聲明異議，本院
    審酌其等之證述並無證明力明顯過低之瑕疵，參諸上開規定
    ，認前揭證述均具有證據能力。又本案認定事實所引用本件
    卷證所有之證據（文書證據、物證等），檢察官及被告並未
    主張排除前開書證、物證之證據能力，且迄於本院言詞辯論
    終結前均未表示異議，是本案認定事實所引用本件卷證所有
    之證據（文書證據、物證等），亦均認為有證據能力。
貳、有罪部分：
一、上開毀損部分，業據被告楊立瑋於警詢、偵查中及本院審理
    時均坦承不諱，核與證人鄭太平、鄭怡旻於警詢、偵查中所
    證述之情節相符。此外，復有照片12在卷可稽，堪以認定。
    侵入住宅部分，訊據被告固坦承有於99年3月15日上午9時45
    分許進入花蓮縣花蓮市○○街30巷6之10 號，惟矢口否認有
    何侵入住宅犯行，辯稱：當時鄭太平上揭住處大門未上鎖，
    伊直接入內後，還碰到鄭怡旻母親邱麗華，伊還向邱麗華打
    了招呼才上去找鄭怡旻，並非侵入住宅云云。惟查：證人邱
    麗華於本院審理時到庭證稱：伊並不認識被告，但被告好像
    是伊女兒的朋友，案發當日凌晨伊有看見被告來家中敲壞大
    門，後來同日上午被告再次進入伊住處時，伊有聽見被告在
    敲伊女兒鄭怡旻房門，伊還有問被告要做什麼，並告知鄭怡
    旻不在家，但被告仍不相信，且還踹破房門，伊很害怕，所
    以才叫被告要好好講，並趕快離開家中到附近早餐店借電話
    給伊先生鄭太平，要鄭太平打電話報警，伊也不敢留在家裡
    等語，經核與其於警詢及偵查中所證述之情節大致相符。而
    被告自承當日直接進入鄭太平家中，足見被告確實未先徵得
    鄭太平、邱麗華等人同意無訛。況縱被告平日確因與鄭怡旻
    曾前往鄭太平住處，亦不當然即有權利任意出入，再衡以被
    告與鄭怡旻於當日凌晨已有糾紛，被告又直接進入鄭太平住
    處，甚且踹破鄭怡旻房門等情，堪認證人邱麗華上揭指證應
    屬非虛而可採。被告未得鄭太平同意進入上揭鄭太平住處，
    其有侵入住宅之犯行，洵堪認定，應依法論科。
二、按凡財產法益被侵害時，其財產之所有權人固為直接被害人
    ，即對於該財產有事實上管領力之人，因他人之犯罪行為而
    其管領權受有侵害者，亦不失為直接被害人。原確定判決既
    認定告訴人對於上開房屋有使用收益權而有事實上管領力之
    人，被告毀損該房屋大門上之鐵片等物，自屬犯罪行為之直
    接被害人，依刑事訴訟法第232 條之規定，自得為告訴。原
    確定判決依告訴人之告訴，認被告牽連犯有刑法第354 條、
    第306條第1項之罪，乃從一重之刑法第354 條論處被告罪刑
    ，其適用法律，自難謂有違誤（最高法院92年度台非字第61
    號裁判參照）。是本案上開房屋雖登記在邱麗華名下，惟鄭
    太平既為邱麗華之夫，且與邱麗華共同生活在該處，鄭太平
    即應認對上揭房屋屬有事實上管領力人，而為被害人無訛。
    是核被告所為，係犯刑法第354條之毀損罪及刑法第306第 1
    項侵入住宅罪。被告於99年3月15日凌晨3時20分許及上午 9
    時45分許，先後毀損上開房屋大門及房間門，惟其時間密接
    ，要係一犯意接續多次行為，侵害一個法益，應為接續犯。
    又被告所犯毀損與侵入住宅二罪，犯意各別，行為互殊，應
    分論併罰。查被告前曾於95年間因違反槍砲彈藥刀械管制條
    例案件，臺灣高等法院判處有期徒刑1年確定，於96年6月 6
    日縮刑期滿執行完畢，有臺灣高等法院被告前案紀錄表在卷
    可憑，被告受有期徒刑執行完畢後，5 年以內故意再犯本件
    有期徒刑以上之罪，為累犯，應依刑法第47條第1 項規定加
    重其刑。爰審酌被告已有前科紀錄，素行非佳，此次肇因感
    情及債務糾紛，而毀損他財物及侵入他人住宅，犯罪之手段
    、目的、動機、所生之危害，及犯罪後坦承部分犯行等一切
    情狀，分別量處如主文所示之刑，並定其應執行刑，及諭知
    易科罰金之折算標準。
、不另為不受理諭知及應退回檢察官另為適法處理部分：
一、按告訴乃論之罪，告訴人於第一審辯論終結前得撤回其告訴
    ，又告訴經撤回者，法院應諭知不受理之判決，刑事訴訟法
    第238條第1項、第303條第3款分別定有明文。
二、公訴及移送併辦意旨略以：被告與鄭怡旻二人因感情及債務
    而有糾紛，被告於99年3月15日凌晨2時至3 時許之間，相約
    鄭怡旻至花蓮縣吉安鄉○○○街1號之御花園KTV花圃，嗣因
    談判未果而心生不滿，竟基於毀損之犯意，於上址所附之停
    車場內，駕駛車號 1100-VQ號自小客車，先擦撞鄭怡旻所使
    用車號U8-3249 號自小客車之車體側面等處，復於鄭怡旻及
    其友人洪偉棋、謝筱玲趕至停車場之際，基於同一犯意，接
    續駕駛車號 1100-VQ號自小客車撞擊鄭怡旻使用車輛之車體
    車尾處，致令鄭怡旻使用車輛之側門、車尾部分凹損，而明
    顯使外形發生重大變化及降低可使用性（移送併辦部分）；
    嗣被告仍心有未甘，於同日上午9時45 分許，在鄭太平、鄭
    怡旻住處屋內，逕自前往二樓鄭怡旻房間，見該房門上鎖，
    仍承前毀損犯行，接續以腳踹踢房門，致房門彈開撞擊房門
    旁之鄭怡旻所有電視機落地，致該電視機殼破裂而不堪使用
    （提起公訴部分），因認被告涉犯刑法第354 條之毀損罪嫌
    等語。
三、上開罪名依同法第357 條規定須告訴乃論，茲據告訴人鄭怡
    旻具狀撤回告訴，有撤回告訴狀一紙附卷可稽。是就毀損電
    視部分，與前開被告毀損房門（侵害鄭太平財產法益）有罪
    部分，有想像競合之裁判上一罪關係，爰不另為不受理之諭
    知。另關於被告毀損鄭怡旻U8-3249 號自用小客車部分，既
    經鄭怡旻撤回告訴，即與前開已起訴部分無審判不可分之適
    用，是此部分自應由本院退回檢察官另為適法處理。
據上論斷，應依刑事訴訟法第299條第1項前段，刑法第354 條、
第306條第1項、第47條第1項、第41條第1項前段、第51條第6 款
，刑法施行法第1條之1，判決如主文。
本案經檢察官陳玫琪到庭執行職務。
中    華    民    國    99    年    11    月    30    日
                  刑事第一庭    法  官  林恒祺
以上正本證明與原本無異。
如不服本判決應於收受送達後10日內向本院提出上訴書狀，並應
敘述具體理由。其未敘述上訴理由者，應於上訴期間屆滿後20日
內向本院補提理由書(均須按他造當事人之人數附繕本)「切勿逕
送上級法院」。告訴人或被害人如對於本判決不服者，應具備理
由請求檢察官上訴，其上訴期間之計算係以檢察官收受判決正本
之日期為準。
中    華    民    國    99    年    11    月    30    日
                                書記官
附錄本案論罪科刑法條：
中華民國刑法第306條
無故侵入他人住宅、建築物或附連圍繞之土地或船艦者，處1 年
以下有期徒刑、拘役或3百元以下罰金。
無故隱匿其內，或受退去之要求而仍留滯者，亦同。
中華民國刑法第354條
毀棄、損壞前二條以外之他人之物或致令不堪用，足以生損害於
公眾或他人者，處2年以下有期徒刑、拘役或5百元以下罰金。

司法院資訊處製作；財團法人民間司法改革基金會備份。
